【裁判字號】    99,交聲,129
【裁判日期】    990430
【裁判案由】    違反道路交通管理處罰條例聲明異議
【裁判全文】
臺灣花蓮地方法院交通事件裁定         99年度交聲字第129號
原處分機關  交通部公路總局臺北區監理所花蓮監理站
異  議  人
即受處分人  甲○○
上列異議人即受處分人因違反道路交通管理處罰條例案件，對於
交通部公路總局臺北區監理所花蓮監理站民國99年4月7日所為之
處分（原處分案號：花監違字第裁44-P00000000號）聲明異議，
本院裁定如下：
    主  文
原處分關於「汽車駕駛人酒精濃度超過規定標準（0.4-0.55）」
部分撤銷。
上開撤銷部分，甲○○汽車駕駛人，駕駛汽車經測試檢定酒精濃
度超過規定標準，處罰鍰新臺幣參萬元，並於一年內不得考領普
通重型機車駕駛執照，另施以道路交通安全講習。
    理  由
一、原處分意旨略以：異議人即受處分人（下稱異議人）甲○○
    於民國99年4月2日23時53 分許，酒後駕駛車牌號碼772-BBG
    號普通重型機車，行經花蓮縣花蓮市○○○○街、順興路口
    時，為警攔檢並施以酒精濃度測試，測得其呼氣酒精濃度達
    0.45 MG/L， 超過規定標準而製單舉發。原處分機關以異議
    人有「一汽車駕駛人酒精濃度超過規定標準（0.4-0.55）；
    二領有小型車駕駛執照駕駛普通重型機器腳踏車」之違規事
    實，依道路交通管理處罰條例第35條第1項第1款、第22條第
    1項第4款之規定，裁處罰鍰新臺幣（下同）31,800元，吊扣
    異議人（普通小型車）駕駛執照12個月，並應參加道路交通
    安全講習。
二、異議意旨略以：(一)本案應針對無照駕駛機車，況無照罰單也
    一併繳清，為何還要吊扣汽車駕照。(二)本案並非汽車駕駛違
    規，應針對所犯事實違處，而非吊扣本人汽車駕照。(三)汽車
    為本人目前重要生財工具，倘若吊扣，將影響全家生計，爰
    請求撤銷原處分等語。
三、按汽車駕駛人飲用酒類或其他類似物後其吐氣所含酒精濃度
    超過每公升0.25毫克或血液中酒精濃度超過百分之0.05以上
    者，不得駕車；汽車駕駛人，駕駛汽車經測試檢定有酒精濃
    度超過規定標準者，處15,000元以上60,000元以下罰鍰，並
    當場移置保管其車輛及吊扣其駕駛執照1 年；汽車駕駛人有
    上開情形者，應接受道路交通安全講習；又汽車駕駛人，領
    有聯結車、大客車、大貨車或小型車駕駛執照，駕駛重型機
    器腳踏車者，處1800元以上3600元以下罰鍰，並禁止其駕駛
    ；道路交通安全規則第114條第2款及道路交通管理處罰條例
    第35條第1項第1款、第24條第1項第2款、第22條第1項第4款
    分別定有明文。次按汽車駕駛人違反本條例規定，應受吊扣
    駕駛執照處分，於汽車駕駛人係無駕駛執照駕車者，在所規
    定最長吊扣期間內，不得考領駕駛執照，道路交通管理處罰
    條例第67條第6項亦定有明文。
四、經查：
  (一)異議人於99年4 月2 日23時53分許，酒後駕駛車牌號碼772-
    BBG 號普通重型機車，行經花蓮縣花蓮市○○○○街、順興
    路口時，為警攔檢並施以酒精濃度測試，測得其呼氣酒精濃
    度達0.45MG/L，超過規定標準而製單舉發，原處分機關以異
    議人有「一汽車駕駛人酒精濃度超過規定標準（0.4-0.55）
    ；二領有小型車駕駛執照駕駛普通重型機器腳踏車」之違規
    事實，依道路交通管理處罰條例第35條第1項第1款、第22條
    第1項第4款之規定，裁處罰鍰31,800元，吊扣（普通小型車
    ）駕駛執照12個月，並應參加道路交通安全講習等事實，為
    異議人所不爭執，並有花蓮縣警察局花警交字第P00000 000
    號舉發違反道路交通管理事件通知單、交通部公路總局臺北
    區監理所花蓮監理站99年4月7日花監違字第裁44-P00000000
    號裁決書各1 件附卷可稽。異議人於上開時、地有駕駛汽車
    經測試檢定酒精濃度超過規定標準之違規事實，洵堪認定。
  (二)按汽車駕駛執照為駕駛汽車之許可憑證，由駕駛人向公路監
    理機關申請登記，考驗及格後發給之。汽車駕駛人經考驗及
    格，未領取駕駛執照前，不得駕駛汽車。道路交通安全規則
    第50條第1 項定有明文。是未持有汽車駕駛執照而駕駛汽車
    者，即應依道路交通管理處罰條例第21條第1項第1、2、9款
    、第2項之規定為處罰。復依道路交通安全規則第53 條、第
    61條、第61條之1 規定，我國汽車駕駛執照，係依汽車類、
    機器腳踏車類，先分為汽車駕駛執照、機器腳踏車駕駛執照
    二類；再依汽車及機器腳踏車之各該級類，分為小型車、大
    貨車、大客車、聯結車駕駛執照、以及大型機車、普通重型
    機車、輕型機車駕駛執照；另就汽車駕駛執照依自用及因職
    業而駕駛分為普通及職業駕駛執照。而就上開汽車及機器腳
    踏車之各類級駕駛執照之持用方式，汽車駕駛執照、機器腳
    踏車駕駛執照間，除已持有汽車駕駛執照可騎乘輕型機器腳
    踏車外，該二類駕駛執照不可流用，否則即屬無照駕駛，均
    應依路交通管理處罰條例第21條第1項第1、2、9款規定處罰
    。再以，持有「汽車駕駛執照」或「機器腳踏車駕駛執照」
    ，均以持有各類（汽車或機器腳踏車）高級車種駕駛執照者
    ，可駕駛該級車類以下之同類車類，如取得更高一級車類之
    駕駛資格時，即由監理機關換發該駕駛高一級類之駕駛執照
    。
  (三)次按，道路交通管理處罰條例第68條業於94年12月14日修正
    公布並於95年3月1日起施行，修正前原條文：「汽車駕駛人
    ，因違反本條例及道路交通安全規則之規定，受『吊扣』或
    『吊銷』駕駛執照處分時，『吊扣』或吊銷其持有各級車類
    之駕駛執照」；業經修正為：「汽車駕駛人，因違反本條例
    及道路交通安全規則之規定，受吊銷駕駛執照處分時，吊銷
    其持有各級車類之駕駛執照」。其修正理由略以：「原條文
    將違法或違規駕駛人所持有各級車類之駕駛執照一併吊扣或
    吊銷，失之過酷，影響人民工作及生活甚鉅，爰修正之」。
    是依修正後道路交通管理處罰條例第68條已刪除『吊扣』等
    字之規定及上開立法意旨，原處分機關於作成吊扣駕駛執照
    處分時，應就行為人所應吊扣之駕駛執照種類予以限定，始
    符合依法行政原則。即行為人有道路交通管理處罰條例第35
    條第1項第1款所規定之違規行為，須吊扣駕駛執照時，僅能
    吊扣行為人違法或違規當時駕駛車輛所憑之駕駛執照，不得
    再吊扣行為人所持有而與駕駛違規車輛無關之其他各級車類
    駕駛執照（台灣高等法院暨所屬法院98年法律座談會刑事類
    提案第20號決議意旨參照）。
  (四)查異議人領有普通小客車駕駛執照，並未領有重型機車駕駛
    執照，有汽車駕駛執照、機車駕駛執照查詢基本資料2 件附
    卷可稽。而異議人駕駛普通重型機車，確實有「汽車駕駛人
    酒精濃度超過規定標準」之違規事實，本應吊扣其普通重型
    機車之駕駛執照，惟異議人迄今並未考領重型機車駕駛執照
    ，即異議人並未持有重型機車駕照供吊扣，揆諸上開規定，
    對該吊扣駕駛執照之處罰，應依道路交通管理處罰條例第67
    條第6 項規定裁處以禁止其在該規定最長吊扣期間內考領駕
    駛執照。原處分機關裁處吊扣異議人「普通小型車」駕駛執
    照，顯有未合。
  (五)至於異議人未持有普通重型機車駕駛執照而酒後騎乘普通重
    型機器腳踏車之違規事實部分，已據員警於舉發當時併為舉
    發，異議人就原處分機關以「領有小型車駕駛執照駕駛普通
    重型機器腳踏車」之違規行為，依道路交通管理處罰條例第
    22條第1項第4款規定裁處罰緩部分，並未聲明異議，該部分
    非本院所得審酌範圍，併予敘明。
五、綜上所述，異議人確有「汽車駕駛人酒精濃度超過規定標準
    」之違規事實，原處分機關依前開道路交通管理處罰條例第
    35條第1項第1款、第24條第1項第2款（裁決書漏引第1項第2
    款）及違反道路交通管理事件統一裁罰基準表規定，裁處異
    議人罰鍰30,000元並應參加道安講習處分部分，核無違誤，
    然原處分機關未審酌「吊扣駕駛執照12個月」規範之目的，
    在異議人未領有重型機車駕駛執照之情況下，而為吊扣異議
    人普通小型車駕駛執照12個月部分之裁決，即有違誤。從而
    ，本院自應將原處分關於「汽車駕駛人酒精濃度超過規定標
    準（0.4-0.55）」部分撤銷，另為裁定如主文第2 項所示，
    以資適法。
據上論斷，依道路交通案件處理辦法第20條，裁定如主文。
中    華    民    國    99    年    4     月    30    日
                  交通法庭      法  官  蔡寶樺
上列正本證明與原本無異。
如對本裁定不服，應於送達後5 日內，向本院提出抗告狀（應抄
附繕本）。
中    華    民    國    99    年    4     月    30    日
                                書記官

司法院資訊處製作；財團法人民間司法改革基金會備份。
